臺灣彰化地方法院刑事判決
111年度智易字第7號
公  訴  人  臺灣彰化地方檢察署檢察官  
被      告  黃柏誠



上列被告因違反商標法案件，經檢察官提起公訴（110年度偵字
第6490號），本院判決如下：
    主    文
黃柏誠犯商標法第九十七條之意圖販賣而於網路上陳列仿冒商標
商品罪，處有期徒刑貳月，併科罰金新臺幣壹萬元。有期徒刑如
易科罰金，罰金如易服勞役，均以新臺幣壹仟元折算壹日。
扣案之仿冒商標車尾燈壹組，沒收之。
    事實及理由
一、犯罪事實：
  ㈠黃柏誠係台灣之光國際貿易有限公司（設立登記地址：彰化
    縣○○鄉○○村○○街000巷00號1樓，營業處所地址：彰化縣○○市
    ○○路000巷000號之2，下稱：台灣之光公司）之負責人，自
    民國（下同）94年11月24日起，即經營汽車燈具等零配件之
    進口、銷售，明知「Mini & Wings Logo」商標圖樣，為德
    商拜爾汽車廠股份有限公司（下稱：拜爾公司）向經濟部智
    慧財產局申請註冊登記，取得商標權之註冊商標（商標註冊
    /審定號：00000000號），指定使用於車輛之後燈上，為國
    際著名之商標，且上開商標在商標專用期間內，未經上開商
    標權人之同意或授權，不得於同一商品或類似商品，使用相
    同或近似於此等註冊商標圖樣，亦不得販賣或意圖販賣而陳
    列。詎黃柏誠竟意圖販賣仿冒商標商品，於108年間之某日
    ，自大陸地區淘寶網站，以人民幣約2,000多元之價格，購
    得仿冒上開商標之車後燈1組（下稱：本案車燈），並於上
    開購買日後之某日起至109年2月15日交付時止，在彰化縣○○
    市○○路000巷000號之2台灣之光公司營業處所內，以網際網
    路上網連結露天拍賣網站賣場，登入「evain88」之帳號，
    刊登「《※台灣之光※》全新MINI COOPER  S  F55 F56  14 
     15  16年英國國旗款LED光柱紅白後燈尾燈組」之販賣本案
    車燈訊息，以此方式公開陳列仿冒上開商標商品，欲販售予
    不特定之人。
  ㈡嗣拜爾公司人員基於蒐證之目的，於109年2月15日以新臺幣
    （下同）9,923元（含運費150元）在露天拍賣網站下標，購
    得本案車燈，109年2月17日取得後經鑑定確認係仿冒品，而
    委由恒鼎知識產權代理有限公司提出告發，並將本案車燈提
    交警方扣案。檢察官指揮警方110年9月29日執行搜索，並未
    查扣到其他仿冒車燈。　　
二、被告對於本案所引用之證據能力，均表示不爭執（本院卷P.
    75）。
三、認定事實所憑之證據：
　㈠訊據被告否認犯行，辯稱：我真的不知道這是犯罪的，我賣
    的是副廠零件，我沒有說我是原廠零件。我沒有注意到商標
    法，我覺得很冤枉，本案車燈上的圖樣，與原廠的註冊商標
    不一樣，我們也沒有在很明顯的地方有標示，我們賣出去也
    是一般紙箱包裝，因為沒有原廠的包裝，消費者應該也會知
    道不是原廠的（本院卷P.72）。　　
　㈡商標法第95條規定「（第一項）未得商標權人或團體商標權
    人同意，為行銷目的而有下列情形之一，處3年以下有期徒
    刑、拘役或科或併科新臺幣20萬元以下罰金：...三、於同
    一或類似之商品或服務，使用近似於註冊商標或團體商標之
    商標，有致相關消費者混淆誤認之虞者。」，商標法第97條
    規定「明知他人所為之前二條商品而販賣，或意圖販賣而持
    有、陳列、輸出或輸入者，處1年以下有期徒刑、拘役或科
    或併科新臺幣5萬元以下罰金；透過電子媒體或網路方式為
    之者，亦同。」。本案車燈上的黑色塑膠殼上，有類似於「
    Mini & Wings Logo」商標圖樣（商標註冊/審定號：000000
    00號）之圖樣，同樣在圓形兩側有翅膀圖示，翅膀是左右各
    有四條羽毛圖示，都是由上到下逐漸縮小的形狀，確實與註
    冊商標是相同的。只不過在中間圓形部分有所不同，註冊商
    標中間有MINI字樣（偵卷P.65），而本案車燈的中間圓形字
    跡模糊（偵卷P.61），但是消費者依然會混淆這是來自於MI
    NI COOPER授權的商品。
　㈢被告在露天網頁上拍賣網頁，並沒有標示自己是副廠產品，
    至於消費者拿到本案車燈後，雖然包裝略嫌粗糙，但是裡面
    也沒有明顯標示這與原廠無關等文字。反而有一個類似「Mi
    ni & Wings Logo」商標圖樣，會足以混淆商品來源。
　㈣此外，本案另有被告黃柏誠於警詢及偵查中之供述、證人即
    恒鼎知識產權代理有限公司助理賀榆於警詢時之指證、拜爾
    公司委由恒鼎知識產權代理有限公司提出之鑑定報告書（含
    上開車燈照片8張，見警卷第31至36頁）、商標註冊證、委
    任狀各1份、內政部警政署保安警察第二總隊搜索筆錄、搜
    索經過及結果陳報書各1份、出進口廠商管理系統廠商基本
    資料、經濟部商業司商工登記公示資料查詢公司基本資料各
    1份、「evain88」帳號註冊資料1份、露天拍賣網站訂單明
    細網頁截圖1張、台灣之光公司開立之發票截圖1張等證據可
    資佐證。本案事證明確，犯行已可認定，應依法論科。
三、核被告黃柏誠所為，係犯商標法第97條之意圖販賣而於網路
    上陳列仿冒商標商品罪。其中意圖販賣而持有，已為意圖販
    賣而陳列所吸收，不另予論罪。被告所為上開犯行，期間係
　　自上開購買日後之某日起至109年2月15日時，接續於網路上
    陳列，顯係出於一個犯意決定，在客觀上為延續實行之行為
    之接續犯。　　
四、爰審酌：被告所為損害商標權人之權益，並危及我國保護智
    慧財產權之國際形象，所為誠有不該，且被告並未坦承犯罪
    ，犯後態度並非良好。被告自述高中畢業，賣車燈二十二年
    ，被告跑全省車廠賣售維修零件，另在網路上販售給消費者
    。若以被告二十餘年工作經驗，僅有本件刑事紀錄，素行尚
    稱良好。復兼衡其犯罪之動機、目的、手段、犯罪所生之損
    害、及檢方事後搜索並未發現其他仿冒商品存在，故只能證
    明被告購入一組仿冒商品。再審酌被告之智識程度、經濟狀
    況、及商標權人表示之意見等一切情狀，量處如主文所示之
    刑，並就有期徒刑及罰金部分，各諭知折算標準，以示懲儆
    。
五、扣案之仿冒本案車燈一組，係侵害商標權之商品，不問屬於
    犯罪行為人與否，應依商標法第98條規定宣告沒收。
六、被告並未自白究竟進貨了多少組的仿冒車燈，而檢察官也沒
    有提出被告究竟買入賣出多少組仿冒車燈。目前證據僅能證
    明恒鼎知識產權代理有限公司向被告買入了一組仿冒車燈。
    而恒鼎知識產權代理有限公司係代理商標權人，在台灣地區
    有目的地蒐集證據，意在提起訴訟以打擊侵權者。被告意圖
    販售而在網路陳列之行為，固然被告應自行負責。至於恒鼎
    知識產權代理有限公司為蒐證目的而下標買入，是順水推舟
    ，將被告「意圖販賣陳列」提升到「販賣」之階段。如果法
    院將被告的罪刑也認定被告已達到「販賣」階段，就是把恒
    鼎知識產權代理有限公司設計的取締行為，算到被告頭上。
    被告雖有賣出的真意，但恒鼎知識產權代理有限公司不是為
    了消費使用而購買，且不無釣魚之嫌疑，應認為雙方交易意
    思尚未一致，在刑事法評價上尚未到達「販賣既遂」之階段
    。既然無法認定為販賣既遂，就沒有販賣所得，此件販售收
    入不能沒收。但本院已另諭知罰金壹萬元，所以被告實質上
    也被國家收回交易金額9923元，並未有縱容被告不當得利情
    形。　　
七、依刑事訴訟法第299條第1項前段，商標法第97條、第98條，
    刑法第11條、第41條第1項前段、第42條第3項，判決如主文
    。　　
本案經檢察官鍾孟杰起訴，檢察官陳昭蓉到庭執行職務。
中　　華　　民　　國　　111 　年　　8 　　月　　12　　日
                  刑事第二庭    法  官  葉明松
以上正本證明與原本無異。
如不服本件判決，得自收受送達之日起20日內，表明上訴理由，
向本院提起上訴狀(附繕本)。
告訴人或被害人對於判決如有不服具備理由請求檢察官上訴者，
其上訴期間之計算係以檢察官收受判決正本之日期為準。
中　　華　　民　　國　　111 　年　　8 　　月　　12　　日
                                書記官  王惠嬌　
附錄本案論罪法條：
商標法第97條
（罰則）
明知他人所為之前二條商品而販賣，或意圖販賣而持有、陳列、
輸出或輸入者，處1年以下有期徒刑、拘役或科或併科新臺幣5萬
元以下罰金；透過電子媒體或網路方式為之者，亦同。
商標法第98條
侵害商標權、證明標章權或團體商標權之物品或文書，不問屬於
犯罪行為人與否，沒收之。